臺灣高等法院臺中分院民事裁定
111年度抗字第219號
抗  告  人  廖美燕  
            陳奕宏  
            莊榮兆  
相  對  人  巫國想  
            巫文傑  
            巫承勳  
            台灣汽車客運股份有限公司

上  一  人
法定代理人  鄭淑麗  
上列當事人間請求確認優先購買權存在事件，抗告人對於中華民
國111年3月31日臺灣臺中地方法院111年度補字第603號所為裁定
提起抗告，本院裁定如下：
    主  文
原裁定關於訴訟標的價額核定部分廢棄，發回臺灣臺中地方法院
。
    理  由
一、抗告意旨略以：依原法院106年度重訴字第606號判決（下稱
    原法院606號判決）所載，相對人台灣汽車客運股份有限公
    司（下稱台汽公司)於民國98年11月13日將臺中市○區○○段（
    以下均同段，僅記載地號）第000-0地號（面積76平方公尺
    ，下稱系爭土地）與000地號（面積3619平方公尺）、000地
    號（面積518平方公尺）土地【以下合稱系爭3筆土地】，合
    計以新臺幣（下同）1億元出售與相對人巫國想。則依上開
    土地面積比例計算後，系爭土地之交易價額應為180萬3940
    元，即應以180萬3940元為本件訴訟標的價額。原裁定謂無
    從得知系爭土地之交易價額，而以系爭土地之公告現值核定
    訴訟標的價額，於法不合，爰提起抗告，聲明求為廢棄原裁
    定等語。
二、按訴訟標的之價額，由法院核定；核定訴訟標的之價額，以
    起訴時之交易價額為準；無交易價額者，以原告就訴訟標的
    所有之利益為準；法院因核定訴訟標的之價額，得依職權調
    查證據，民事訴訟法第77條之1第1項、第2項及第3項定有明
    文。又訴訟標的價額之核定，固屬法院職權，惟法院核定該
    價額應調查事實，並依客觀情況定之，若當事人間就該交易
    價額有所爭執，尤應調查實際情形以為核定訴訟標的價額之
    依據。是此所謂之交易價額，應係指客觀之市場交易價額而
    言（最高法院99年度台抗字第88號裁定意旨參照）。而優先
    承購權為財產權之一種，其因此涉訟，應就其爭買之標的物
    價額計算裁判費用（最高法院100年度台抗字第483號民事裁
    定、司法院院字第624號解釋意旨參照）。又民法第426條之
    2第1項所定承租人有依同樣條件優先承買之權，係指基地出
    賣時，其承租人對於其出賣人有請求以同樣條件訂立買賣契
    約之權而言，所謂「同樣條件」乃包含約定之買賣價格在內
    。而「優先承買權」為財產權之一，其價額為行使該權利可
    獲得之利益，自應以同樣應買條件為計算。 
三、經查：
㈠、抗告人起訴依民法第426條之2第1項規定，請求確認其就台汽
    公司出售與巫文傑、巫承勳之前手巫國想之系爭3筆土地有
    優先承買權存在。並先行請求確認其對系爭土地有優先承買
    權存在（見原審卷第11頁起訴狀訴之聲明）。亦即抗告人本
    件係主張願以台汽公司出售予巫國想之同樣條件包括約定之
    買賣價格優先承買系爭土地，則依上開說明，其價額應以同
    樣應買條件為計算。
㈡、而查，依據原法院606號判決事實理由欄伍、一、㈡記載：「
    巫文傑、巫承勳之父巫國想，於98年間知悉台汽公司於網路
    上公開標售系爭土地，該標價較公告現值為低，因其上有民
    富市場等攤商佔用，但若可向其等收取租金，仍有利可圖，
    因而於98年11月13日，以『約1億元』得標系爭土地，並隨即
    於同年12月9日，將系爭土地應有部分各二分之一分別贈與
    其子即巫文傑、巫承勳二人（系爭000號土地於100年12月14
    日逕為分割出000之0地號土地）等情，此為臺灣高等法院臺
    中分院104年度上易字第914號巫國想犯毀損罪案件之判決所
    認定之事實，有該案判決書及系爭土地之土地登記第一類謄
    本、地籍異動索引資料附卷足憑」（見本院卷第39頁），足
    見抗告人主張巫國想確曾於98年11月13日標得台汽公司系爭
    3筆土地之事實，應屬無虛。則抗告人依據民法第426條之2
    第1項規定，以台汽公司出售予巫國想之相同條件買受系爭
    土地，其訴訟標的價額自應以台汽公司出售系爭土地予巫國
    想之買賣價格定之。
四、則依上開說明，原審逕依系爭土地於起訴時之公告現值核定
    本件訴訟標的價額，自有未洽。又核定訴訟標的價額，為法
    院應依職權調查之事項，不受當事人主張之拘束。抗告人雖
    主張台汽公司係以1億元出售系爭3筆土地予巫國想，惟觀之
    原法院606號判決所載，巫國想係以「約1億元」得標系爭3
    筆土地，究台汽公司與巫國想間之具體買賣價格為何，仍應
    由法院依職權調查。從而，原裁定關於訴訟標的價額核定部
    分既有不當，仍應認此部分之抗告為有理由，爰將原裁定該
    部分廢棄，發回原法院調查，另為妥適之處理。爰裁定如主
    文。
中　　華　　民　　國　　111 　年　　7 　　月　　11　　日
　　　　　　　民事第五庭　　審判長法　官　游文科
　　　　　　　　　　　　　　　　　法　官　楊珮瑛
　　　　　　　　　　　　　　　　　法　官　李慧瑜
正本係照原本作成。
本裁定除以適用法規顯有錯誤為理由外，不得再抗告。如提起再
抗告，應於裁定送達後10日內向本院提出抗告理由狀（須按他造
人數附具繕本），並繳納抗告裁判費新台幣1,000元整，同時委
任律師或具有律師資格之關係人為代理人。因疫情而遲誤不變期
間，得向法院聲請回復原狀。
　　　　　　　　　　　　　　　　　書記官　陳秀鳳

中　　華　　民　　國　　111 　年　　7 　　月　　11　　日